臺灣高等法院刑事裁定
111年度毒抗字第351號
抗  告  人
即  被  告  許明捷


上列抗告人即被告因違反毒品危害防制條例案件，不服臺灣桃園
地方法院中華民國111年3月31日裁定（111年度毒聲字第498號）
，提起抗告，本院裁定如下：
    主  文
抗告駁回。
    理  由
一、原裁定意旨略以：抗告人即被告許明捷（下稱抗告人）基於
    施用第一級毒品之犯意，於民國110年12月27日19時許，在
    桃園市八德區介壽路路旁，以針筒注射之方式，施用第一級
    毒品海洛因1次之事實，業據抗告人於警詢及偵查中坦承不
    諱，且有台灣檢驗科技股份有限公司出具之濫用藥物檢驗報
    告、桃園市政府警察局八德分局真實姓名與尿液、毒品編號
    對照表在卷可憑，足認抗告人上開任意性自白與事實相符，
    堪以採信，其上開施用第一級毒品之犯行，洵堪認定。又抗
    告人前因施用毒品案件，於88年至93年間執行觀察、勒戒及
    強制戒治，有本院被告前案紀錄表在卷可按，是抗告人本件
    施用毒品之犯行，距離其最近一次觀察、勒戒及強制戒治執
    行完畢釋放日，已逾3年。另抗告人前曾因施用毒品案件，
    經臺灣桃園地方檢察署檢察官以107年度毒偵字第7566號為
    附命戒癮治療之緩起訴處分，緩起訴期間自108年5月15日起
    至109年11月14日止，並於109年4月9日戒癮治療期程履行完
    成，詎抗告人卻仍於上揭時、地施用第一級毒品海洛因，顯
    見戒癮療程有限，非予其執行觀察、勒戒，難期抗告人得根
    絕毒品之施用，是檢察官審酌抗告人個案情節、相關刑事政
    策及可運用行政資源後，認不適宜為附命完成戒癮治療之緩
    起訴處分，而聲請裁定令抗告人入勒戒處所觀察、勒戒，核
    無違反立法目的或悖於比例原則等濫用裁量權限之情事，應
    予准許。依毒品危害防制條例第20條第3項、第1項、觀察勒
    戒處分執行條例第3條第1項規定，裁定應送勒戒處所觀察、
    勒戒等語。
二、抗告意旨略以：抗告人家中尚有高齡90歲之母親，有慢性疾
    病且眼睛已看不清楚，一直以來均由抗告人帶其母看醫生拿
    藥，若抗告人不在身邊，其母之生活恐將無法自理。抗告人
    已知錯並深感後悔，期能再予抗告人一次機會，令其進行喝
    美沙冬之戒癮治療，而得以賺錢奉養母親，善盡孝道。為此
    ，提出抗告，並檢附桃園市八德區白鷺里辦公處證明書、戶
    籍謄本、抗告人之周孫元診所診斷書、衛生福利部桃園醫院
    第126176號及衛生福利部桃園療養院桃療字第6490號診斷證
    明書各1份，請求撤銷原裁定云云。
三、按犯毒品危害防制條例第10條之罪者，檢察官應聲請法院裁
    定，令被告入勒戒處所觀察、勒戒，其期間不得逾2月；依
    前項規定為觀察、勒戒或強制戒治執行完畢釋放後，3年後
    再犯第10條之罪者，適用前2項之規定，109年1月15日修正
    公布、同年7月15日生效施行之毒品危害防制條例第20條第 
    1項、第3項定有明文。觀諸該條第3項之立法理由認施用毒
    品者具「病患性犯人」之特質，是為協助施用毒品者戒除毒
    癮復歸社會，對於經監獄監禁處遇後仍再犯之施用毒品者，
    更應恢復以機構內、外之治療協助其戒除毒癮，此即此次修
    正毒品條例第20條第3項關於所謂「3年後再犯」係何所指之
    立法真諦。換言之，現行毒品危害防制條例第20條第3項所
    謂之「3年後再犯」，只要本次再犯（不論修正施行前、後
    ）距最近1次觀察、勒戒或強制戒治執行完畢釋放，已逾3年
    者，即該當之，不因其間有無犯第10條之罪經起訴、判刑或
    執行而受影響（最高法院109年度台上大字第3826號裁定意
    旨參照）。
四、經查：
  ㈠抗告人對於上開施用毒品犯行坦承不諱，且其為警所採集之
    尿液檢體，經送驗結果，呈可待因、嗎啡陽性反應，有台灣
    檢驗科技股份有限公司濫用藥物實驗室-台北111年1月12日U
    L/2022/00000000號濫用藥物檢驗報告、桃園市政府警察局
    八德分局真實姓名與尿液、毒品編號對照表、查獲施用毒品
    案件經過情形紀錄表、查獲毒品危害防制條例「尿液」初步
    鑑驗結果（見臺灣桃園地方檢察署111年度毒偵字第630號卷
    第35頁至第39頁、第85頁）在卷可稽，足認抗告人之自白與
    事實相符，其施用第一級毒品之犯行，應堪認定。又其前次
    強制戒治執行完畢為93年1月9日，已逾3年，有本院被告前
    案紀錄表（見本院卷第35頁）在卷可考，揆諸前揭規定及說
    明，抗告人自應令入勒戒處所觀察、勒戒。
  ㈡檢察官是否給予抗告人為附命戒癮治療之緩起訴處分，應由
    其參酌刑法第57條所列事項及公共利益之維護，依職權判斷
    衡酌。凡經檢察官聲請且符合法定要件者，法院僅得為有限
    之低密度審查，除檢察官之判斷有重大明顯瑕疵，或其裁量
    權已萎縮至無聲請觀察、勒戒之餘地，法院原則上應尊重檢
    察官職權之行使，並據以裁定，尚無自由斟酌以其他方式替
    代或得以其他原因免予執行之權。是本件檢察官依據個案審
    酌後，聲請原審送勒戒處所觀察、勒戒，核無違反毒品危害
    防制條例之立法目的或悖於比例原則等濫用裁量權限之情形
    ，至於其裁量範圍內未依上開條例第24條，改以緩起訴處分
    方式轉介毒品施用者前往醫療院所治療，此非本院所得審酌
    之事項。
  ㈢又抗告意旨所稱抗告人之個人及家庭因素等事由，非屬是否
    應裁定令抗告人入觀察、勒戒處所施以觀察、勒戒所需考量
    之因素，自不能執為免除觀察、勒戒處分，改以附命緩起訴
    處分之理由，法院亦無因抗告人之個人或家庭因素而免予執
    行之餘地。
  ㈣另依抗告人所提衛生福利部桃園療養院桃療字第6490號診斷
    證明書（見本院卷第21頁）之醫師囑言欄記載，抗告人自11
    0年9月29日起在該院成癮治療科就診8次而接受美沙冬治療
    ，卻仍於110年12月27日19時許為本件施用第一級毒品之犯
    行，可徵其戒除毒癮之意志不堅，遵守法治之意願薄弱，且
    抗告人既有取得毒品之管道，顯仍處於具有誘惑因子之環境
    中，難認予抗告人繼續實施戒癮治療較施以觀察、勒戒更有
    助其遠離毒品誘引。綜上所陳，抗告意旨所執情由，均非可
    採。
五、綜上，原審以抗告人確有施用第一級毒品海洛因之犯行，依
    毒品危害防制條例第20條第3項、第1項及觀察勒戒處分執行
    條例第3條第1項規定，裁定令入勒戒處所觀察、勒戒，核其
    認事用法，並無違誤或不當。抗告意旨執前詞提起抗告，為
    無理由，應予駁回。　
據上論斷，應依刑事訴訟法第412條，裁定如主文。　　
中　　華　　民　　國　　111 　年　　4 　　月　　29　　日
                  刑事第三庭    審判長法　官  張惠立
                                      法　官  廖怡貞
                                      法　官  鄭昱仁
以上正本證明與原本無異。
不得再抗告。
                                      書記官  劉靜慧
中　　華　　民　　國　　111 　年　　5 　　月　　2 　　日